臺灣高等法院臺中分院刑事裁定　　　　100年度交抗字第819號
抗　告　人
即受處分人　張進捷
上列抗告人因違反道路交通管理處罰條例案件，不服臺灣臺中地
方法院中華民國100年8月16日所為裁定（100年度交聲字第1947
號），提起抗告，本院裁定如下：
    主  文
原裁定撤銷，發回臺灣臺中地方法院。
    理  由
一、本件抗告人即受處分人張進捷（以下簡稱為受處分人）抗告
    意旨略以：(一)受處分人於系爭路口綠燈後左轉，當時該警員
    取締僅有手指路口吹哨，並沒有攔停的動作，且當時有數輛
    機車與受處分人一同左轉經過，警員僅以手指路口，受處分
    人並無法確認警員要臨檢的對象為何人，為此受處分人減速
    靠近員警手指自己向員警示意，未獲員警理會，為避免影響
    警方臨檢勤務便離去。故本案癥結在於警員取締動作不夠明
    確，不足以使受處分人明瞭其稽查取締之意，始於向員警示
    意未獲回應後離去。(二)受處分人聲請調閱『復興路與自由路
    交叉口』監視器錄影檔案為據，便可清楚知道事件發生當時
    有數部機車經過，或許也可看到員警僅有手指路口的動作，
    及受處分人減速靠近員警示意的畫面，此屬於有利受處分人
    之證據，而第三分局答覆原審法院：監視器錄影資料已超過
    保存期間2個月，故無從提供調閱云云，顯有刻意隱匿之嫌
    ；且案發後，受處分人僅收到逕行舉發通知單，並未收到違
    規舉證照片或影像。此外，受處分人聲請調閱『自由路與雙
    十路交叉口』監視錄影檔案，係因為受處分人在遇到警員後
    便在此處停等紅燈，此交叉路口為案發的下個路口，按受處
    分人若有加速逃逸的意圖，早巳鑽入旁邊小巷或是闖紅燈違
    規右轉，怎會在遇到警員的下個路口停等紅燈呢？所以此路
    口受處分人停等紅燈的畫面，足以證明受處分人沒有逃逸的
    意圖。(三)又臺灣板橋地方法院99年度交聲字第841 號裁定，
    該案吳姓駕駛騎乘機車未依規定兩段式左轉，在員警手勢不
    夠明確無法使吳姓駕駛明暸的情況下，造成駕駛人逕行離去
    ，遭員警加開拒檢逃逸乙案，板橋地方法院法官以『吳姓駕
    駛若有逃逸意圖，不會在交叉路口停等紅燈10秒以上』等情
    而撤銷警方的裁罰。如同此案，受處分人也是在員警手勢不
    明的情況下，逕行離去，也恰巧有在交叉路口停等紅燈。受
    處分人期待循上述判決，撤銷警方的不當處分。(四)綜上，受
    處分人絕無故意不聽制止或拒絕停車稽查而逃逸的意圖與行
    為，僅是在不知違規，且員警只有手指路口吹哨未有攔停動
    作的情況下，誤會員警臨檢對象不是受處分人而逕行離去，
    而離去時該員警既未有任何攔停動作，受處分人自無拒絕停
    車加速逃逸的問題。又受處分人若有逃逸之意圖，更不會減
    速靠近員警示意確認自己是否為臨檢對象，亦不會在下一個
    路口停等紅燈，因此受處分人並無『故意不聽制止或拒絕停
    車接受稽查而逃逸』之積極行為，核與道路交通管理處罰條
    例第60條第1項所定之處罰要件不符，為此爰請撤銷原裁定
    ，更為適當之裁定等語。
二、原裁定意旨略以：(一)按汽車駕駛人轉彎時不依標誌、標線、
    號誌指示者，依道路交通管理處罰條例第48條第1項第2款、
    第63條第1項第1款規定，處600元以上1,800元以下罰鍰，並
    應記違規點數1點；次按機慢車兩段左轉標誌，用以告示左
    轉機器腳踏車或慢車駕駛人應遵照號誌指示，在號誌顯示允
    許直行時先行駛至右前方路口之左轉待轉區等待左轉，俟該
    方向號誌顯示允許直行後，再行續駛，以兩段方式完成左轉
    ，本標誌設於實施機慢車兩段左轉路口附近顯明之處，並配
    合機慢車左轉待轉區待轉標線；機慢車左轉待轉區線，用以
    指示機器腳踏車或慢車駕駛人分段行駛，視需要設置於號誌
    管制之交岔路口，道路交通標誌標線號誌設置規則第65條、
    第191條亦分別定有明文。再按汽車駕駛人，駕駛汽車有違
    反本條例之行為，經交通勤務警察或依法令執行交通稽查任
    務人員制止時，不聽制止或拒絕停車接受稽查而逃逸者，除
    按各該條規定處罰外，處3,000元以上6,000元以下罰鍰，並
    予記違規點數1點；汽車駕駛人不服指揮稽查而逃逸，當場
    不能或不宜攔截製單舉發者，得逕行舉發，道路交通管理處
    罰條例第60條第1項、第63條第1項第1款、第7條之2第1項第
    4款前段亦分別定有明文。(二)受處分人於民國100年5月28日
    （原裁定誤載為27日，應予更正）下午5時20分許，騎乘車
    牌號碼JRZ-197號重型機車，在臺中市○○路與復興路口，
    因「駕駛人於左述時地違規未依規定二段式左轉，經警方鳴
    笛指揮攔停加速逃逸」之違規，為警製單逕行舉發，有前揭
    中市警交字第GH0000000號舉發違反道路交通管理事件通知
    單在卷可稽。受處分人雖質疑系爭路口標誌不明顯，惟依受
    處分人所提出之系爭路口照片所示，慢車道旁有分別設置高
    低2面藍底白色圖案之機慢車二段式左轉標誌，其中較低1面
    ，於車輛路邊停放時恐遭遮蔽，惟另1面標誌，設置在高處
    紅綠燈號誌前方路燈桿上，前方完全無任何路樹或電箱等遮
    蔽物，以騎乘機車之高度，視線可不受任何阻擋，並無標誌
    設置不明顯之情事，已清楚明確足以讓一般機慢車駕駛人知
    悉標誌之指示，並無受處分人所稱標誌不明顯之情形，況受
    處分人就未依規定二段式左轉違規部分，於異議狀中亦表示
    「無異議」，是受處分人有本件未依規定二段式左轉違規之
    事實。(三)受處分人雖否認有拒絕停車接受稽查而逃逸之違規
    。惟依其聲明異議將所載：「本人張進捷於100年5月28 日
    17時20分返家休假期間，騎乘胞弟張喬竣的機車欲經由復興
    路左轉自由路返家，於復興路口停紅燈，在綠燈後便左轉自
    由路，左轉後不久就見到一位員警手指朝我的方向指來並嗚
    哨，似乎在進行臨檢，本人於是減速靠近該員警並手指自己
    ，向該員警示意是否是要我停車，但該員警或許注意力在本
    人後方的機車，所以對我的動作並無反應，依然手指路口嗚
    哨，由於當時後方有數輛機車跟我一同左轉，所以本人認為
    員警要臨檢的對象應該不是我，便繼續往前行駛，之後也就
    忘記這件事了。」，顯見當時警員之攔檢示意動作，已讓受
    處分人明瞭警員有對其稽查取締之意，受處分人自應停車待
    員警進一步說明指示，而非見員警繼續攔檢受處分人後方違
    規機車，即自行臆測其非員警攔檢之對象，受處分人有不服
    稽查逃逸之行為。(四)另受處分人聲請向臺中市政府警察局第
    三分局調閱本件當時系爭路口監視錄影畫面，惟：「問:本
    件受處分人張進捷違規地點臺中市○○路與復興路口有無裝
    設監視器？若有，請提供該路口100年5月28日17時20分許之
    監視器錄影資料。答：該路口有裝設監視器。當天返所有調
    閱監視器確認違規車號，並擷取違規車輛車牌畫面與逕行舉
    發通知單一併寄送車主。惟該監視錄影檔案已隨存檔之隨身
    硬碟一同遺失；而今，監視器錄影資料已超過保存期間2個
    月，無從再為調閱，故無法提供。」，有原審公務電話紀錄
    在卷可稽，是已無監視器錄影資料可供本院調閱，況本件縱
    未有任何影像資料為據，亦無礙於原審依其他事證所為事實
    之認定。另聲請人聲請調閱100年5月28日臺中市○○路與雙
    十路口監視錄影畫面，因該路口並非本件違規事發路口，與
    本件違規認定無涉，自無庸調閱監視器資料以供查核。並據
    以認定受處分人所為本件異議為無理由，予以駁回，固非無
    見。
三、惟查，交通警察依道路交通管理處罰條例所列之違規事實製
    單舉發之行為，係公務員基於職務上之權力，依法就特定之
    具體事件所為之具公法上效果之單方面行政行為，性質雖為
    行政罰，然道路交通管理處罰條例第89條，既有準用刑事訴
    訟法之規定，則刑事訴訟法有關法院調查證據之事項，自應
    於道路交通案件審理中予以準用；又依道路交通案件處理辦
    法第16條：「交通法庭就聲明異議之案件，必要時，得訊問
    受處分人及其他關係人，並得傳喚證人，命行鑑定，實施勘
    驗。」之相關規定可知，交通法庭就聲明異議之案件為調查
    時，若受處分人所爭執之事項並非全然無疑，復無其他客觀
    證據（如：相片或錄像等）足可供法院調查證明時，則基於
    公平正義及受處分人利益之維護，自應由執行查察取締勤務
    人員出庭，依據調查人證之程序，使就親歷事實提供說明，
    以兼顧程序之正義及發現實質之真實。本件受處分人於原審
    時已爭執舉發員警執勤之手勢不明確，造成受處分人誤會等
    事項，查其所陳並非全然無疑，亦無其他客觀事證以供調查
    ，是原審既未傳喚舉發員警具結作證，亦未予受處分人到場
    表示意見之機會，僅依原舉發警察機關之書函，逕以駁回受
    處分人之聲明異議，自難昭折服。從而原審法院將受處分人
    之聲明異議駁回，尚有未洽。受處分人抗告意旨指摘及此，
    為有理由，爰將原裁定關於此部分予以撤銷，發回原審法院
    ，期詳為調查後，另為適法之處置。
四、據上論斷，應依道路交通案件處理辦法第26條、刑事訴訟法
    第413條，裁定如主文。
中    華    民    國   100    年     9    月    30    日
            刑事第三庭   審判長法  官   王  增  瑜
                               法  官   曾  佩  琦
                               法  官   李  悌  愷
以上正本證明與原本無異。
不得再抗告。
                               書記官   陳  妙  瑋
中    華    民    國   100    年     9    月    30    日